【裁判字號】    88,易,2705
【裁判日期】    891020
【裁判案由】    誣告
【裁判全文】
臺灣臺北地方法院刑事判決                        八十八年度易字第二七五號
    公  訴  人  臺灣臺北地方法院檢察署檢察官
    被      告  丁○○
    選任辯護人  田鴻鈞律師
右列被告因誣告案件，經檢察官聲請以簡易判決處刑（八十七年度偵續三字第五三四
號），本院台北簡易庭審理後認不宜以簡易判決處刑（八十八年度北簡字第一三四六
號）而移送本院刑事庭改依通常程序審理，判決如左：
    主      文
丁○○未指定犯人，而向該管公務員誣告犯罪，處拘役伍拾伍日；如易科罰金，以參
佰元折算壹日。
    事      實
一、丁○○係桃園縣楊梅鎮○○路○段七一八號亞旭股份有限公司（下稱亞旭公司）
    總經理，明知發票人為八統企業有限公司（下稱八統公司）、付款人為泛亞商業
    銀行（下稱泛亞銀行）林口分行、帳號為０五０二一七號、發票日為民國八十五
    年一月二十五日、票號為ＰＡ0000000號、金額為新台幣（下同）四萬三
    千四百七十元之支票一紙，係由公司前任董事長戊○○委由員工歐李崇信於八十
    四年十二月二十二日自八統公司收取，並因公司經營權爭執不定，而由歐李崇信
    暫時保管持有中，歐李崇信於保管該紙支票期間，更分別於八十四年十二月二十
    九日及八十五年一月十九日以存證信函通知亞旭公司上情，並未遭竊，丁○○明
    知上情，竟於八十五年二月二十六日，至台北縣林口鄉○○路七十一號一樓泛亞
    銀行林口分行，虛以「亞旭公司於八十四年十二月二十二日遭竊」為由申報該紙
    支票掛失止付，填具票據掛失止付通知書，意圖使不特定人受刑事處分，未指定
    犯人向警察機關誣告他人涉犯竊盜罪嫌並報請偵辦，嗣因戊○○提出告訴，始知
    上情。
二、案經戊○○訴請台灣台北地方法院檢察署檢察官偵查聲請簡易判決處刑，本院台
    北簡易庭審理後認不宜以簡易判決處刑而移送本院刑事庭改依通常程序審理。
    理      由
一、訊據被告丁○○對於右揭時、地掛失止付右紙支票之事實坦承不諱，然矢口否認
    有何誣告犯行，辯稱：因證人歐李崇信所寄之存證信函及八統公司傳真資料均非
    其所簽收，亞旭公司收發人員復未將該等存證信函及傳真資料轉交予其審閱，故
    其不知右紙支票在證人歐李崇信手中，以為該支票已失竊，方向泛亞銀行林口分
    行申報掛失止付；至其所以知悉該紙支票之資料辦理掛失止付完全係憑證人即公
    司職員甲○○所陳報之資料進而辦理掛失云云。
二、經查：右揭事實，迭據告訴人戊○○於偵訊及本院審理中指訴綦詳，證人歐李崇
    信於偵訊中亦證稱右紙支票確係告訴人戊○○委託伊向八統公司代為收取，之後
    因公司經營權有爭執，不知如何處理，故於八十四年十二月二十九日及八十五年
    一月十九日以存證信函通知亞旭公司右紙支票及另一紙票據號碼為ＰＡ0000
    000號之八統公司支票仍在其持有中等情（見八十七年度偵續三字第五三四號
    偵查卷宗第二十一、二十二頁），復有該二份存證信函及支票影本附卷可稽（見
    八十七年度偵續三字第五三四號偵查卷宗第二十八頁至三十一頁），經核均屬一
    致，足認亞旭公司確已知悉右紙支票在證人歐李崇信手中，並未失竊無訛。被告
    雖辯稱因亞旭公司未將該等存證信函轉交其審閱，故不知該紙支票在證人歐李崇
    信手中，以為該支票業於八十八年十二月二十二日失竊，故向泛亞銀行林口分行
    申報掛失止付云云，然證人徐彭秀珍於偵查中證稱亞旭公司實際上由被告丁○○
    負責，被告是工廠的總經理，一切業務由總經理負責，公司大小事都委由被告作
    主等語（見八十六年度偵續一字第三七八號偵查卷宗第二十七頁反面、第二十八
    頁），證人乙○○復證稱被告確實與伊共同經營公司等情，則被告身為公司之實
    際處理事務者之一，對此諉為不知，顯已啟人疑竇。又八統公司於該紙支票未屆
    至發票日前，曾傳真亞旭公司告知訂單二四０九三二、二四一一二０、二四一０
    五六號之貨款所開立之支票二紙業已遭亞旭公司職員歐李崇信取走，有該紙傳真
    暨支票簽收單等在卷足稽（見八十七年度偵續三字第五三四號偵查卷宗第九十五
    至九十七頁），雖證人乙○○於偵、審中均證稱該八統公司傳真函上所載「徐副
    理：未到期之支票請辦遺失止付，速辦」等字為伊所書寫，其上所載之徐副理係
    指證人丙○○，但不知證人丙○○有無前往辦理云云（見八十五年度偵續字第五
    一一號偵查卷宗第二三九頁反面、本院八十九年八月二十一日訊問筆錄），於本
    院審理中亦證稱證人歐李崇信寄至亞旭公司之八十四年十二月二十九日存證信函
    於收取後即將之轉往管理部辦理，並未將之交被告閱覽或收執，證人歐李崇信寄
    至亞旭公司之另紙存證信函及八統公司之傳真函均未交被告閱覽或收執云云（見
    本院八十九年八月二十一日訊問筆錄），然依證人丙○○於偵訊中所證：「該傳
    真函交給我處理之日期我已忘了，他交給我後，因為我不是管這部分的，我不會
    辦，就擱著，最後我並沒有處理。乙○○回來後，我就交給乙○○了，他如何處
    理我不知道。」等情（見八十七年度偵續三字第五三四號偵查卷宗第八十六頁）
    ，參以證人即亞旭公司內銷業務助理甲○○於本院審理中所結證「總經理丁○○
    去辦理掛失止付之支票號碼，該票號等資料之提供如果不是我寫，就是另外一位
    業務助理劉瑞竹寫的。」、「我並未看過該八統公司之傳真資料。」、「（問：
    是否公司業務將支票收回後，交由你們登記，你們才知道支票票號？）是的，否
    則我們不可能知道支票的票號。如果公司業務沒有交給我們，我們不會知道。」
    、「（問：如果支票還在歐李崇信手中，沒有交回公司的話，你們有無可能知道
    支票的票號？）不可能。這兩張支票應該有交回公司，不然我們不可能會知道。
    」、「（問：有無可能從客戶那兒知道票號）不可能，我們不會去問客戶的。」
    等情（見本院八十九年八月二十一日訊問筆錄），勾稽觀之，該紙支票既尚未入
    公司帳冊而仍在證人歐李崇信持有中，證人甲○○自無從知悉該紙支票之號碼為
    何，遑論將該紙支票號碼告知被告，進而由被告前往泛亞銀行林口分行辦理掛失
    止付，是被告所辯係因證人甲○○將該紙支票號碼整理告知其知悉一節，即不可
    採；況證人丙○○既已將該傳真函交還證人乙○○，復未將辦理該紙支票掛失止
    付之事交代他人辦理，則被告所以知悉該紙支票號碼為何，當係因證人乙○○告
    知之故，是若謂被告完全不知該紙支票係在證人歐李崇信持有中，實有悖常情，
    其上揭所辯，顯係卸責之詞，不足採信。此外，復有泛亞商業銀行林口分行八十
    六年三月三日（八六）泛林發字第二二一號函、支票、退票理由單、票據掛失止
    付通知書影本等附卷可稽。本件事證明確，被告犯行堪以認定，應予依法論科。
三、核被告丁○○所為，係犯刑法第一百七十一條第一項之未指定犯人誣告罪。爰審
    酌被告之素行，及其率爾將支票止付，已影響票據流通之安全，犯後復未坦承犯
    行，暨犯罪之動機、目的、手段、所生危害、生活狀況、智識程度等一切情狀，
    量處如主文所示之刑，並諭知易科罰金之折算標準，以示懲儆。
四、（一）公訴意旨另以：被告丁○○係桃園縣楊梅鎮○○路○段七一八號亞旭公司
          總經理，明知發票人為八統公司、付款人為泛亞銀行林口分行、帳號為０
          五０二一七號、發票日為八十五年一月十日、票號為ＰＡ0000000
          號、金額為八萬六千七百三十元之支票一紙，係由公司前任董事長即告訴
          人戊○○委由員工歐李崇信於八十四年十二月二十二日自八統公司收取，
          並因公司經營權爭執不定，而由歐李崇信暫時保管持有中，歐李崇信於保
          管該紙支票期間，更分別於八十四年十二月十九日及八十五年一月十九日
          以存證信函通知亞旭公司上情，詎被告丁○○明知該紙支票並未失竊，竟
          以「亞旭公司於八十四年十二月二十二日遭竊」為由，於八十五年一月十
          日向泛亞銀行林口分行掛失止付、謊報失竊，並請求警方偵辦竊盜罪嫌；
          案經告訴人戊○○訴請偵辦，因認被告此部分亦涉有刑法第一百七十一條
          第一項之未指定犯人誣告罪嫌云云。
    （二）按犯罪事實應依證據認定之，無證據不得推定其犯罪事實。又不能證明被
          告犯罪者，應諭知無罪之判決，刑事訴訟法第一百五十四條、第三百零一
          條第一項分別定有明文。次按事實之認定，應憑證據，如未能發現相當證
          據，或證據不足以證明，自不能以推測或擬制之方法，為裁判基礎（最高
          法院四十年台上字第八六號判例參照）。又認定犯罪事實，所憑之證據，
          雖不以直接證據為限，間接證據亦包括在內，然無論直接或間接證據，其
          為訴訟上之證明，須於通常一般之人均不致於有所懷疑，而得確信其為真
          實之程度者，始得據之為有罪之認定，倘其證明尚未達到此一程度，而有
          合理性懷疑之存在時，即無從為有罪之認定，此亦有最高法院七十六年台
          上字第四九八六號判例可資參照。再告訴人之告訴，本以使被告受刑事訴
          追為目的，故其陳述是否與事實相符，自應調查其他證據，以資審認（最
          高法院六十九年台上字第一五三一號判決參照）。又「誣告罪之成立以意
          圖他人受刑事處分或懲戒處分，而為虛偽之告訴告發報告者為要件。所謂
          虛偽係指明知無此事實故意捏造而言，若告訴人誤認有此事實或以為有此
          嫌疑，自不得指為虛偽，即難科以本罪。」，復經最高法院著有四十年台
          上字第八八號判例可參。
    （三）本件公訴人認被告丁○○涉有前開犯行，無非以告訴人戊○○之指訴、公
          示催告狀、支票、退票理由單、票據掛失止付通知書（以上均影本）等為
          其論據。訊之被告丁○○堅決否認有此部分誣告之行為，辯稱：係因公司
          職員將遭竊之支票號碼書寫並交付其前往申報掛失止付，其不知該紙支票
          在證人歐李崇信手中等語。
    （四）經查：告訴人戊○○坦認於八十四年十二月二十一日下午五、六時許，自
          公司載運約二拖板車之銅料，向他人抵押借款，惟未將此情告知被告等人
          ，另指使會計范淑美取走以一噸小貨車載運之十七箱公司文件等語（見八
          十五年度偵續字第五一一號偵查卷宗第一七一頁、八十六年度偵續一字第
          三七八號偵查卷宗第二十二頁反面）；證人范淑美亦證稱：八十四年十二
          月二十一日，告訴人當場宣告停工，並要伊把資料帶走，包括收入、支出
          、轉帳傳票、現金收入明細表、廠商財務資料等計有十七箱，因東西很多
          ，現場確實很亂，並於當日下午離開等情（見八十五年度偵續字第五一一
          號偵查卷宗第九十九頁反面）；證人姚樹森於桃園縣警察局楊梅分局上湖
          派出所詢問時亦稱：告訴人於八十四年十二月二十一日二十二時許，載運
          二大拖車及一貨車之貨物出廠等語（見八十五年度偵續字第五一一號第一
          五八頁），足見當日告訴人確實載走二大拖車公司之銅貨及一貨車之文件
          資料無訛；而證人徐彭秀珍並因此誤認公司遭竊進而向桃園縣警察局楊梅
          分局上湖派出所報警請求偵辦，復據證人徐彭秀珍、乙○○及當時受理證
          人徐彭秀珍報警之桃園縣警察局楊梅分局上湖派出所警員李長晃證述在卷
          ，又有桃園縣警察局楊梅分局受理刑事案件報案三聯單一紙可稽。而右紙
          掛失止付之支票並非證人歐李崇信於八十四年十二月二十二日自八統公司
          收取（見八十七年度偵續三字第五三四號卷宗第二十五頁歐李崇信自白書
          ），而係早於八十四年十二月十六日即由亞旭公司派人向八統公司收取，
          並已登錄於亞旭公司之帳冊中，此有該帳冊報表附卷可稽（見八十五年度
          偵續字第五一一號第一一三頁），亞旭公司既於八十四年十二月二十一日
          經告訴人指示該公司之會計范淑美帶走包括轉帳傳票、現金收入明細表、
          廠商財務資料等共計十七箱資料，並經誤認遭竊而報警，業如前述，則被
          告經員工整理可能業已遭竊之支票號碼等資料，並基於此認識認該紙支票
          與失竊有關而申報掛失止付，衡屬事理之常，是被告主觀上顯無謊報該紙
          支票失竊之故意，告訴人指訴被告明知該紙支票在歐李崇信手中而向泛亞
          銀行林口分行申辦掛失止付，謊報失竊，認被告有誣告之故意一節，顯有
          誤會，揆諸前揭說明，被告就此部分主觀上既無誣告之故意，自難令其負
          誣告之罪責。至前揭公示催告狀、支票、退票理由單、票據掛失止付通知
          書（以上均影本）等僅可證明被告有向泛亞銀行林口分行申報掛失止付，
          並無法證明被告有誣告之犯意，自不足為被告不利之認定，自不待言。此
          外，本院復查無其他積極證據足資證明被告有此部分誣告犯行，不能證明
          渠犯罪，本院就此部分本應為被告無罪之諭知，然因公訴人認被告此部分
          誣告犯行與前揭論罪科刑部分有連續犯之裁判上一罪關係，本院爰不另為
          被告無罪之諭知，附此敘明。
據上論斷，應依刑事訴訟法第四百五十二條、第二百九十九條第一項前段，刑法第一
百七十一條第一項、第四十一條，罰金罰鍰提高標準條例第一條前段、第二條，判決
如主文。
本案經檢察官羅松芳到庭執行職務。
中      華      民      國      八十九      年      十    月    二十    日
                                      臺灣臺北地方法院刑事第四庭
                                          法  官  黃  紹  紘
右正本證明與原本無異。
如不服本判決，應於判決送達後十日內，向本院提出上訴狀。
                                          書記官  劉  新  怡
中      華      民      國      八十九      年      十二  月    七      日
附錄本案論罪科刑所犯法條全文
刑法第一百七十一條
未指定犯人，而向該管公務員誣告犯罪者，處一年以下有期徒刑、拘役或三百元以下
罰金。
未指定犯人，而偽造、變造犯罪證據或使用偽造、變造之犯罪證據，致開始刑事訴訟
程序者亦同。


司法院資訊處製作；財團法人民間司法改革基金會備份。
